【裁判字號】    90,訴,1086
【裁判日期】    901023
【裁判案由】    偽造文書等
【裁判全文】
臺灣臺南地方法院刑事判決                          九十年度訴字第一八六號
    公  訴  人  臺灣台南地方法院檢察署檢察官
    被      告  乙○○
右列被告因偽造文書等案件，經檢察官提起公訴 (九十年度偵字第六０六六號)，本
院判決如左：
    主  文
乙○○行使偽造私文書，足以生損害於他人，處有期徒刑壹年肆月。
扣案鑰匙壹支、簽帳單上「戊○○」署押壹枚，均沒收之。
    事  實
一、乙○○原係現役軍人，於民國八十九年九月十七日二十一時本應返回營區報到，
    然因無力清償在外債務新台幣（下同）二萬元，竟擅自逾假未歸（乙○○涉及逃
    亡罪部分，業經國防部南部地方軍事法院於八十九年十一月九日以八十九年和判
    字第四七五號判處有期徒刑七月。），並於八十九年九月二十日起，向不知情之
    友人甲○○商借位於桃園縣中壢市○○路二十九號三樓居處暫住後，旋因欲清償
    前開債務，竟基於意圖為自己不法所有及利用自動付款設備詐欺之概括犯意，先
    於同年九月二十六日乘甲○○外出工作之際，在甲○○前開居處臥室內，徒手竊
    取甲○○之友戊○○所有置於臥室內化妝台抽屜之中國信託商業銀行（以下簡稱
    中國信託）卡號：0000000000000000號信用卡一張，得手後據
    為己有，並即於同日二十二時二十五分許及同日時二十九分許，利用前開竊得之
    信用卡及其上記載之密碼之不正方法，至桃園縣中壢市○○○路○段二十七號處
    ，由新竹國際商業銀行設置於該處之自動付款設備，以預借現金之方式連續提領
    一千元及五千元，得手後，均據為己有。乙○○復承前利用自動付款設備詐欺之
    概括犯意，再於翌日上午一時二十分許，以戊○○之前開信用卡，自桃園縣中壢
    市萬通銀行之自動付款設備，提領九百元得手，並據為己有。乙○○復承前開竊
    盜之概括犯意，再於同年月二十七日二十一時許，至甲○○上址住處臥室，徒手
    竊取甲○○置於化粧臺上之皮包一個（內有甲○○所有之富邦銀行及華南銀行信
    用卡各一張、合庫及中國信託商業銀行之提款卡各一張、與甲○○之身分證、汽
    車駕駛執照、行車執照、機車保險證及全民健康保險卡各一枚等物），得手後，
    均據為己有，並旋於同日二十二時四十分及同日二十二時四十一分許，在中壢市
    ○○○路三二一號，持甲○○前開之富邦銀行信用卡（卡號000000000
    0000000），以預借現款之方式自臺北國際商業銀行中壢分行之自動付款
    設備，連續提領三千元及五千元。
二、乙○○復意圖為自己不法之所有，於同年十月四日上午十一時許，在臺南市○○
    街八十一號寶信珠寶銀樓西門店，持戊○○之前開信用卡，向該店職員潘靜敏表
    示其為真實持卡人戊○○，並欲以前開信用卡刷卡購買價值五千五百元之金手鍊
    之詐術，著手詐取金手鍊之行為，潘靜敏雖發現戊○○前開信用卡使用額度未達
    該數額，惟仍不疑有詐，遂於同日十二時一分許，同意乙○○先以前開信用卡刷
    卡二千元作為定金，而訂購金手鍊，惟言明於同年十月六日付清尾款之後，始交
    付所購買之金手鍊，乙○○則在簽帳單上偽造「戊○○」之署押，以偽造以戊○○為名義人之簽帳單私文書，再持交給潘靜敏而為行使，致生損害於戊○○，嗣
    因乙○○於同年六日上午四時五十分許，即為緝獲，尚未取得金手鍊而未遂。
三、乙○○因逾期未返服役部隊，涉犯陸海空軍刑法之逃亡罪，經國防部南部地方軍
    事法院檢察署於同年九月二十八日下午二時發布通緝，而喪失現役軍人身分，因
    無交通工具，竟承前竊盜之概括犯意，先於同年十月四日上午四時許，在臺南縣
    永康市○○路七十六巷四十七弄四號前，以其所有之鑰匙一支，竊取陳芸所有，
    交予丁○使用而放置於該處之車號ＯＶＩ—三一一號重型機車一部（車內置有陳
    芸行車執照一紙），得手後據為己有，並供己騎用，後因油盡，遂棄置於台南縣
    永康市某不詳地點。乙○○復承前竊盜之概括犯意，再於同年十月五日上午，在
    臺南市○○街一一四巷九弄七號之一前，以前開鑰匙竊取丙○○所有停放該處之
    車號ＩＰＩ—八二五號重機車一部，得手後，供己騎用。
四、嗣乙○○於八十九年十月六日上午四時五十分許，在經臺南市○○路與林森路口
    ，為臺南憲兵隊人員緝獲，並扣得其所有供犯罪所用之鑰匙一把、車號ＩＰＩ—
    八二五號重型機車一部（業經發還）、陳芸之行車執照、戊○○之中國信託商業
    銀行信用卡、甲○○之身分證、全民健康保險卡、駕駛執照、機車行車執照、機
    車保險證各一張、寶信珠寶銀樓訂單、中國信託商業銀行簽帳單等物。
五、案經臺南憲兵隊移送台灣台南地方法院檢察署檢察官偵查起訴。
    理  由
一、右揭犯罪業據被告乙○○於偵審中自承不諱，核與被害人甲○○、丁○、丙○○
    及潘靜敏於臺南憲兵隊調查時指述失竊及詐欺情節相符，復有臺南憲兵隊之搜索
    扣押筆錄、贓物認領保管收據、被害人陳芸之行車執照、寶信珠寶銀樓訂單、中
    國信託商業銀行簽帳單、被害人戊○○之中國信託商業銀行信用卡、被害人甲○○之身分證、全民健康保險卡、駕駛執照、機車行車執照、機車保險證、富邦銀
    行信用卡部製作之甲○○前揭信用卡被冒刷之資料、中國信託商業銀行交易明細
    表影本各件在卷可稽，被告自白與事實相符，堪以採信。被告犯行明確，應依法
    論科。
二、查陸海空軍刑法原係刑法之特別法，依據特別法優於普通法之法理，若現役軍人
    竊取他人財物，本應適用陸海空軍刑法第八十五條第一項之盜取財物罪，然陸海
    空軍刑法業於九十年十月二日修正公布後生效，且原陸海空軍刑法第八十五條第
    一項之盜取財物罪，業經廢止，是依現行刑法體系規範，縱現役軍人竊取他人動
    產，仍應回歸適用刑法第三百二十條第一項之普通竊盜罪，並依刑法第二條之規
    定就行為人行為時與受裁判時所適用之不同法律為比較，最高法院四十年台特覆
    第十號著有判例可資參照。是被告竊取被害人戊○○與甲○○二人信用卡之際，
    雖仍具現役軍人身份，惟依現行法律，仍應適用刑法第三百二十條第一項之普通
    竊盜罪。又原陸海空軍刑法第八十五條第一項之盜取財物罪法定刑為一年以上七
    年以下有期徒刑；而刑法第三百二十條第一項之普通竊盜罪之法定刑為處五年以
    下有期徒刑、拘役或五百元以下罰金，兩者相較以觀，自以裁判時之法律有利於
    被告，依刑法第二條第一項前段規定，仍應適用裁判時法即刑法第三百二十條第
    一項之規定，故核被告所為係犯刑法第三百二十條第一項之竊盜罪、第三百三十
    九條第三項、第一項之詐欺取財未遂罪、同法第三百三十九條之二之利用自動付
    款設備詐欺罪及同法第二百十六條、第二百二十條之行使偽造私文書罪。被告偽
    造「戊○○」署押為偽造「戊○○」為名義人之簽帳單私文書之部分行為；其偽
    造私文書之低度行為，應為行使偽造私文書之高度行為吸收，均不另論罪。被告
    先後竊取被害人甲○○、戊○○前開物品與被害人陳芸及丙○○所有之前開機車
    等物之多次竊盜犯行，及被告先後多次以被害人甲○○與戊○○之前揭信用卡之
    刑法第三百三十九條之二之利用自動付款設備詐欺犯行，均時間緊接，觸犯構成
    要件相同之罪名，顯均係基於概括犯意為之，應分別僅論以一刑法第三百二十條
    第一項之竊盜罪及刑法第三百三十九條之二之利用自動付款設備詐欺犯行，並均
    加重其刑。公訴意旨雖認被告盜取被害人甲○○、戊○○所有之前開財物與竊盜
    被害人陳芸等人所有之前開二機車之犯行，係分別起意等語，惟被告竊取前開財
    物與竊盜機車之犯行，其均係竊取他人動產之行為，且時間緊接，應堪認被告係
    本於同一概括犯意為之，仍得依刑法連續犯之規定僅論以一竊盜罪；又公訴意旨
    雖認被告於八十九年九月二十六日至同年月二十七日先後持被害人戊○○及甲○○之前揭信用卡冒名預借現金犯行，係接續為之，而應論以接續犯，然被告犯罪
    時間先後達二日之久，且其以被害人戊○○之信用卡於前揭時地冒名預借現金後
    ，復返回被害人甲○○住處盜取被害人甲○○所有之前揭信用卡後，始再行持卡
    冒名預借現金，是應認被告係基於概括之犯意連續為前開犯行，而非本於單一犯
    意接續為之，附此敘明。另被告所犯刑法第三百二十條第一項之竊盜罪、第三百
    三十九條第一項之詐欺取財罪、同法第三百三十九條之二之利用自動付款設備詐
    欺罪及同法第二百十六條、第二百二十條之行使偽造準私文書等罪間，具有方法
    結果之牽連關係，應僅論以一較重之行使偽造私文書罪。爰審酌被告犯罪動機、
    手段及其所得，犯罪後坦承不諱之態度等一切情狀，量處如主文所示之刑。又扣
    案鑰匙一支，為被告所有，且為供其犯罪所用之物，業據被告於偵審中自承在卷
    ，應依刑法第三十八條第一項第二款之規定沒收之；又扣案簽帳單上之「戊○○
    」署押一枚，為被告所偽造，已如前述，應依刑法第二百十九條之規定沒收之。
據上論斷，應依刑事訴訟法第二百九十九條第一項前段，刑法第二條第一項前段、第
三百二十條第一項、第三百三十九條第三項、第一項、第三百三十九條之二、第二百
十六條、第二百十條、第五十五條後段、第三十八條第一項第二款、第二百十九條，
罰金罰鍰提高標準條例第一條前段，判決如主文。
本案經檢察官周文祥到庭執行職務
中      華      民      國    九十      年      十      月    二十三    日
                                  臺灣臺南地方法院刑事第五庭
                                          法  官    卓  穎  毓
右正本證明與原本無異。
如不服本判決，應於判決送達後十日內，向本院提出上訴狀。
                                          書記官    黃  子  起
中      華      民      國    九十      年      十      月    二十六    日
附錄法條：
陸海空軍刑法第八十五條
  盜取財物或強迫買賣者，處一年以上七年以下有期徒刑。


司法院資訊處製作；財團法人民間司法改革基金會備份。
